【裁判字號】    98,交易,107
【裁判日期】    981207
【裁判案由】    過失致死
【裁判全文】
臺灣基隆地方法院刑事判決             98年度交易字第107號
公  訴  人  臺灣基隆地方法院檢察署檢察官
被      告  戊○○
上列被告因過失致死案件，經檢察官提起公訴（九十八年度偵字
第四三六一號），本院判決如下：
    主  文
戊○○因過失致人於死，處有期徒刑拾月。
    事  實
一、戊○○考領有普通重型機車駕駛執照，於民國九十八年七月
    三十日下午五時五十五分許，騎乘車牌號碼ＰＸＬ－六九九
    號普通重型機車搭載其友人楊淳凱，沿基隆市○○區○○路
    由南往北方向行駛，行經該路一八五號前設有閃光黃燈號誌
    之行人穿越道時，本應注意車前狀況，隨時採取必要之安全
    措施，及行駛方向燈光號誌為閃光黃燈時，表示為「警告」
    ，亦即車輛應減速接近，注意安全，小心通過，且於駕車行
    經行人穿越道，遇有行人穿越時，無論有無交通指揮人員指
    揮或號誌指示，均應暫停讓行人先行通過；而依當時天候晴
    、日間有自然光線、路面鋪裝柏油、乾燥無缺陷且無障礙物
    、視距良好、閃光號誌運作正常，並無不能注意之情事，竟
    未確實遵守閃光黃燈號誌之減速接近、注意安全、小心通過
    之指示，且疏未注意車前狀況及行人穿越道有行人通過，而
    貿然駛越上開行人穿越道，其所騎乘之機車因而直接撞及適
    沿上開行人穿越道由東往西方向橫越西定路之王崇嘉，致王
    崇嘉倒地並造成外傷性大量顱內出血合併左側大量氣血胸，
    經送往長庚醫療財團法人基隆長庚紀念醫院（下稱基隆長庚
    醫院）急救，仍於翌日凌晨零時十五分許不治死亡。戊○○
    於肇事後，偵查機關尚未發覺其為犯罪人前，即向據報到場
    現場處理車禍事宜且尚不知肇事者為何人之基隆市警察局交
    通隊警員己○○主動表示其即為肇事車輛之駕駛者而自首，
    並坦承犯行進而接受裁判。
二、案經基隆市警察局移送暨王崇嘉之配偶甲○○○、之子丙○
    ○、乙○○訴由臺灣基隆地方法院檢察署檢察官偵查後起訴
    。
    理  由
一、證據能力之說明
  (一)證人即本件交通事故發生當時與被害人王崇嘉一同步行之庚
    ○於警詢時之陳述，被告戊○○未於本院準備程序爭執其證
    據能力，亦未於本案言詞辯論終結前對證據能力聲明異議，
    依刑事訴訟法第一百五十九條之五第二項規定，視為被告同
    意作為證據，且經本院審酌該等言詞陳述作成時之情況及證
    據取得過程等節，認亦適宜作為證據，依同條第一項規定，
    自得為被告裁判基礎之證據資料。
  (二)被告於警詢及偵查中之陳述、卷附基隆市○○○道路交通事
    故調查報告表、現場圖及照片、現場監視錄影光碟、錄影畫
    面翻拍及被告騎乘之機車照片、檢察官勘驗筆錄、相驗筆錄
    及相驗屍體證明書、檢驗報告書、基隆長庚醫院診斷證明書
    等資料，被告於本院準備及審判程序中均不爭執其證據能力
    ，且無事實顯示係公務員因違法蒐證所取得，自均有證據能
    力。
二、實體部分
    上開事實，業據被告迭於警詢、檢察官偵訊、本院準備及審
    判程序均自白不諱，核與證人庚○於警詢所述相符，且有卷
    附基隆市○○○道路交通事故調查報告表、現場圖及照片、
    現場監視錄影光碟、錄影畫面翻拍及被告騎乘之機車照片、
    檢察官勘驗筆錄、相驗筆錄及相驗屍體證明書、檢驗報告書
    、基隆長庚醫院診斷證明書等資料可憑，足見確實。而按汽
    車行駛時，駕駛人應注意車前狀況，隨時採取必要之安全措
    施；汽車行經行人穿越道，遇有行人穿越時，無論有無交通
    指揮人員指揮或號誌指示，均應暫停讓行人先行通過；閃光
    黃燈表示「警告」，車輛應減速接近，注意安全，小心通過
    ，分別為道路交通安全規則第九十四條第三項、第一百零三
    條第二項及道路交通標誌標線號誌設置規則第二百十一條第
    一款所明文。此為一般汽機車駕駛人所應注意並確實遵守之
    事項，而被告考領有普通重型機車駕駛執照，有公路監理電
    子閘門證號查詢機車駕駛人資料在卷可憑，則被告對上開規
    定自不得諉稱不知且應確實遵守。復依道路交通事故調查報
    告表所載，本件肇事當時天候晴、日間有自然光線、路面鋪
    裝柏油、乾燥無缺陷且無障礙物、視距良好、閃光號誌運作
    正常等情況，可見被告客觀上並無不能注意之情事，竟疏未
    注意，致撞及通過行人穿越道之被害人王崇嘉，被告自有過
    失甚明。又被害人確因本件車禍倒地並造成外傷性大量顱內
    出血合併左側大量氣血胸，經送醫急救後，仍於翌日凌晨零
    時十五分許不治死亡，亦有前揭診斷證明書及檢驗報告書可
    資證明，則被告過失駕車肇事行為，與被害人死亡結果間具
    有相當因果關係。本件事證明確，被告犯行已堪認定，應依
    法論科。
三、論罪科刑
    核被告所為，係犯刑法第二百七十六條第一項之因過失致人
    於死罪。又被告騎乘機車行經行人穿越道，遇有行人穿越時
    ，未依道路交通安全規則第一百零三條第二項規定暫停讓行
    人先行通過，因而致人死亡，應依道路交通管理處罰條例第
    八十六條第一項規定，就其所犯過失致死罪部分加重其刑。
    再被告於肇事後於警方尚不知何人犯罪前，即主動向前往處
    理警員己○○坦承為肇事人，並自首接受裁判等情，業據證
    人己○○於本院審判程序證述屬實，是被告所犯過失致人於
    死部分，符合刑法第六十二條前段規定之自首要件，爰依法
    減輕其刑，並先加後減之。爰審酌被告騎乘機車未能遵守行
    車安全規定，一時疏忽肇事，剝奪他人寶貴生命，並使其親
    人承受無法挽回之遺憾及痛苦，犯罪所生損害重大，本件肇
    事均源於被告過失所致，且迄今未能與告訴人方面達成和解
    ；然被告始終坦承犯行，犯後態度尚可，且其之所以未能與
    告訴人方面達成和解，既因其本身年紀尚輕，並無資力賠償
    告訴人，且因其家庭因素而未能為相當之承諾（被告戶內有
    父母親及年逾七十歲之祖父及年逾六十五歲之祖母，而其母
    親因呈植物人狀態，而經核發極重度身心障礙手冊，並經本
    院於九十八年四月十三日以九十八年度禁字第五號民事裁定
    宣告為禁治產人），有被告全戶戶籍資料、其母親之殘障手
    冊影本及本院上開字號裁定在卷可參，兼衡其智識程度等一
    切情狀，量處如主文所示之刑。
四、據上論斷，應依刑事訴訟法第二百九十九條第一項前段，道
    路交通管理處罰條例第八十六條第一項，刑法第二百七十六
    條第一項、第六十二條前段，刑法施行法第一條之一第一項
    、第二項前段，判決如主文。
本案經檢察官丁○○到庭執行職務。
中    華    民    國    98    年    12    月     7    日
                  刑事第三庭法  官  陳賢德
以上正本證明與原本無異。
如不服本判決應於收受送達後10日內向本院提出上訴書狀，並應
敘述具體理由；其未敘述上訴理由者，應於上訴期間屆滿後20日
內向本院補提理由書(均須按他造當事人之人數附繕本)「切勿逕
送上級法院」。
中    華    民    國    98    年    12    月    10    日
                            書記官  王靜敏
附錄論罪科刑法條
中華民國刑法第二百七十六條第一項
因過失致人於死者，處二年以下有期徒刑、拘役或二千元以下罰
金。
道路交通管理處罰條例第八十六條第一項
汽車駕駛人，無駕駛執照駕車、酒醉駕車、吸食毒品或迷幻藥駕
車、行駛人行道或行經行人穿越道不依規定讓行人優先通行，因
而致人受傷或死亡，依法應負刑事責任者，加重其刑至二分之一
。


司法院資訊處製作；財團法人民間司法改革基金會備份。
